【裁判字號】    98,上易,984
【裁判日期】    980604
【裁判案由】    詐欺
【裁判全文】
臺灣高等法院刑事判決                 98年度上易字第984號
上  訴  人  臺灣板橋地方法院檢察署檢察官
上  訴  人
即  被  告  甲○○
選任辯護人  林仕訪律師
上列上訴人因被告詐欺案件，不服臺灣板橋地方法院97年度易字
第1123號，中華民國98年3月26日第一審判決（起訴案號：臺灣
板橋地方法院檢察署96年度偵續字第449號），提起上訴，本院
判決如下：
    主  文
上訴駁回。
    事  實
一、甲○○為新日欣工程有限公司人員，營業項目包含不動產投
    資規劃及房屋買斷等業務，對於買賣標的房屋是否曾有人在
    屋內自殺之情（不論最後是否是死在屋內），為影響買方是
    否願意購買以及用多少價錢購買之重要關鍵等情，知之甚詳
    。其於民國95年8月9日，明知吳數連所有位在臺北縣蘆洲市
    ○○路34巷33號2樓之房屋（下稱系爭房屋），之前於94年2
    月間，曾發生承租人陳錦在屋內燒炭自殺之情形，故其以低
    於當時行情新臺幣（下同）數十萬元之468萬元的代價，向
    吳數連之代理人戊○○購得系爭房屋，並借名登記在陳希照
    名下。詎甲○○為求轉售獲取差價，竟意圖為自己不法之所
    有，於95年10月間，透過21世紀不動產公司長榮加盟店轉售
    系爭房屋時，對仲介公司與買家乙○○隱匿上開曾有人在屋
    內燒炭自殺之消息，且在不動產標的現況說明書中關於該建
    物是否曾發生過兇殺或自殺等非自然身故描述內容欄位中勾
    選「否」，而未據實以告，使乙○○陷於錯誤，並於95年10
    月11日，以545萬元之代價，向甲○○購入該屋，並至95年
    11月11日止，付清上開款項予甲○○，甲○○在短短2、3個
    月之間，藉此獲得高達77萬元之差價利潤。嗣乙○○遷入該
    屋後，經鄰居告知，始知之前曾有人在屋內燒炭自殺之上情
    。
二、案經乙○○告訴臺灣板橋地方法院檢察署檢察官偵查起訴。
    理  由
壹、證據能力有無之判斷：
一、按被告以外之人於偵查中向檢察官所為陳述，除顯有不可信
    之情況者外，得為證據，刑事訴訟法第159條之1第2項定有
    明文。偵查中被告以外之人（包括證人、鑑定人、告訴人、
    被害人及共同被告等）於偵查中之證詞，性質上均屬傳聞證
    據。惟現階段刑事訴訟法規定檢察官代表國家偵查犯罪、實
    施公訴，依法其有訊問被告、證人及鑑定人之權，證人、鑑
    定人且須具結，而實務運作時，檢察官偵查中向被告以外之
    人所取得之陳述，原則上均能遵守法律規定，不致違法取供
    ，其可信度極高。職是，被告以外之人前於偵查中已具結而
    為證述，除反對該項供述得具有證據能力之一方，已釋明「
    顯有不可信之情況」之理由外，不宜以該證人未能於審判中
    接受他造之反對詰問為由，即遽指該證人於偵查中之陳述不
    具證據能力。是證人鄭文雄於檢察官偵查時具結所為之證述
    ，被告、辯護人未曾提及檢察官在偵查時，有任何不法取供
    之情形，且客觀上並無顯不可信之情況，是前揭證人於偵查
    中之證言自具有證據能力。
二、本案以下所引用之卷證資料，並無證據證明係公務員違背法
    定程序所取得，且卷內之文書證據，亦無刑事訴訟法第159
    條之4之顯有不可信之情況與不得作為證據之情形，且檢察
    官、被告、辯護人於本院審理時均陳明已同意將該等文書證
    據作為證據（見本院卷第24頁），依刑事訴訟法第159條至
    159條之5之規定，該等文書證據均有證據能力。。
貳、實體方面：
一、訊據上訴人即被告甲○○固坦承有於95年8月9日，向吳數連
    之代理人戊○○購入系爭房屋，並借名登記在陳希照名下，
    並於95年10月11日，以545萬元之代價，將該屋售予告訴人
    乙○○，告訴人於95年11月11日止，已付清該購屋款項等情
    ，惟矢口否認有何詐欺取財之犯行，並辯稱：伊向戊○○購
    入系爭房屋時，戊○○並未告知之前曾有人在屋裡燒炭自殺
    ，只有說屋裡有人生病被送到醫院，故伊在出賣系爭房屋時
    ，自然無法告知買方乙○○該屋之前有人燒炭自殺，並非蓄
    意隱匿故意詐欺乙○○云云。惟查：
  (一)被告於95年8月9日，以468萬元代價，向吳數連購入系爭房
    屋，並借名登記在陳希照名下；嗣於95年10月間，透過21世
    紀不動產公司長榮加盟店，以545萬元之代價轉售該房屋予
    乙○○。而系爭房屋之前於94年2月3日曾有承租人陳錦在屋
    內燒炭自殺，因此一氧化碳中毒並導致窒息死亡等情，業據
    被告坦承不諱（見原審卷第45頁），且有買方定金收款憑證
    1件、授權書1件、不動產買賣契約書2件、不動產標的現況
    說明書1件等影本（見調偵字第352號卷第14頁至第22頁）及
    臺灣板橋地方法院檢察署相驗屍體證明書、驗斷書與相關之
    照片、筆錄（見94年度相字第161號卷）附卷可稽，堪信為
    真實。被告於本院審理時雖否認係以468萬元向吳數連購入
    系爭房屋，且辯稱僅以517萬元售予告訴人云云，然此已據
    其於原審準備程序中所不爭執（見原審卷第45頁），且分別
    有上開被告與吳數連間、被告與告訴人間就買賣系爭房屋所
    簽訂之不動產買賣契約書各1件在卷足參，是被告此部分所
    辯，要無可採。
  (二)又被告雖辯稱伊不知系爭房屋有前開自殺事件云云，然系爭
    房屋前任屋主吳數連之代理人戊○○委託住商不動產仲介公
    司出賣系爭房屋時，曾有告知仲介公司之鄭文雄曾有人在屋
    內燒炭自殺之情，並因此同意以低於當時行情數十萬元之46
    8萬元的代價賣給被告，且戊○○與被告在簽立系爭房屋之
    不動產買賣契約書時，於該契約書第14條特約事項有以手寫
    的方式載明被告已知悉系爭房屋前有自殺事件，並在該事項
    下由被告簽名、蓋章等情，業據證人戊○○在原審審理時具
    結證述明確（見原審卷第84頁至第86頁），並有前揭不動產
    買賣契約書在卷可憑（見調偵字第352號卷第22頁）。又住
    商不動產仲介公司接受吳數連之代理人戊○○委託出賣系爭
    房屋時，戊○○有將之前有人在系爭屋內燒炭自殺，但沒有
    死在屋裡之情告知仲介公司之承辦人員鄭文雄，而鄭文雄在
    仲介出賣系爭房屋予被告時，亦已向被告表明此事，並因此
    以比一般市場行情每坪低2、3萬元之價格，將系爭房屋售予
    被告一節，亦經證人鄭文雄於偵查中具結證述稽詳（見偵續
    字第449號卷第18頁至19頁）。況被告在與戊○○簽約之前
    ，即已看過渠等間不動產買賣契約書第14條特約事項之前揭
    手寫內容，亦據被告於原審審時陳明在卷（見原審卷第89頁
    ）。足徵被告向吳數連之代理人戊○○購入系爭房屋時，確
    已知悉該屋曾有人在屋內自裁（即自殺）情事無訛。被告此
    部分所辯，顯無可信。
  (三)而被告向吳數連之代理人戊○○購入系爭房屋後，又委託21
    世紀不動產公司長榮加盟店出賣該屋，且未將該屋內曾有人
    自殺情事告知該仲介公司，甚至於該仲介公司人員丙○○實
    際去看系爭房屋時，曾看到陽台地磚上有燒過的痕跡並以此
    質問被告，被告猶以是燒金紙所致回答，而於告訴人出價要
    購買系爭房屋時，仲介公司人員丙○○再次向被告確認是否
    曾有人在該屋自殺，被告仍答以沒有等情，亦據證人即21世
    紀不動產公司長榮加盟店職員丙○○於原審審理時到庭結證
    明確（見原審卷第28頁至第30頁）。再參以被告亦於前揭不
    動產標的現況說明書中關於「本建築改良物（專有部分）於
    賣方產權是否曾經發生過兇殺或自殺等非自然事故」欄上，
    勾選「否」。顯見被告在購入系爭房屋後要轉賣時，確有刻
    意隱瞞屋內曾有人自殺之情。再衡諸證人乙○○於原審審理
    時所述：房屋如有人燒炭自殺，但不確定是否死在屋內，伊
    還是不會購買等語（見原審卷第61頁），並參以被告亦因此
    而得以較一般市價為低之價格購入系爭房屋，已如前述。顯
    見社會通念亦認房屋苟曾發生自殺或意外事故死亡情事，不
    論最後是否在該屋內亡故，即屬凶宅，一般人多不願購買，
    只能低價求售。況被告於94年底、95年初就在林達峰父親所
    經營之新日欣工程有限公司幫忙，而該公司有做房子的買賣
    、投資等情，亦據被告於本院準備程序中陳明在卷（見本院
    卷第23頁反面），並經證人即被告之同學丁○○於原審結證
    甚明（見原審卷第66頁）。足徵被告在購入與賣出系爭房屋
    之前，即已從事房屋買賣、投資之相關工作，則被告對於買
    賣標的房屋是否曾有人在屋內自殺（姑不論最後是否是死在
    屋內），為影響買方購買意願及價格之重要關鍵。是被告與
    吳數連之代理人戊○○所簽訂之不動產買賣契約書第14條特
    約事項二固約定：「二若有非自然死亡之情事於本建物內發
    生，則乙方（即賣方吳數連）同意無條件解除買賣契約，乙
    方所收取之價金無條件全數返還甲方（即被告）」，亦不足
    憑為推翻前開事實，而採信被告所為不知道之前有人在系爭
    屋內燒炭自殺或以該燒炭自殺之人不在系爭房屋內死亡之辯
    解。是被告既明知系爭房屋曾有自殺事件，又刻意隱瞞該自
    殺事件，顯亦明知此事件影響他人購屋意願。至證人丁○○
    雖於原審審理時證稱被告購買系爭房屋時，伊與被告去看屋
    及簽約時，均有聽到仲介公司只告知被告該屋內有一個老太
    太生病，叫救護車送到醫院後才死亡，沒有人在屋內自殺云
    云（見原審卷第64頁至第65頁），然證人丁○○亦證稱：伊
    有陪同被告去簽約，但只在裡面待一下，就到門口，當時被
    告與仲介、賣方還在商談，伊不知道被告與吳數連間之不動
    產買賣契約書上有記載被告知悉系爭房屋曾有人發生自裁行
    為，而契約書上會特別如此記載，應係有發生自裁情事才會
    註明等語在卷（見原審卷第65頁至第67頁），顯見證人丁○○於簽約時並非全程在場，自難憑以證明被告有因仲介公司
    未告知，而不知系爭房屋內有人燒炭自殺情事。
  (四)綜上所述，被告前揭所辯，顯係事後卸責之詞，要無可採。
    被告既因系爭房屋內有人燒炭自殺而低價購入該屋，旋於未
    逾3個月期間，對於此買賣房屋重要之點刻意隱瞞買方即告
    訴人，並在不動產標的現況說明書中關於「本建築改良物（
    專有部分）於賣方產權是否曾經發生過自殺等非自然事故」
    欄位上，勾選「否」，使告訴人陷於錯誤，而以較高於原購
    入價格達77萬元之代價，向被告購得系爭房屋。是被告有施
    用詐術，使告訴人陷於錯誤，並因此取得買賣房屋之價差77
    萬元之利益無訛。本件事證明確，被告前揭詐欺取財犯行，
    洵堪認定。
二、核被告所為，係犯刑法第339條第1項之詐欺取財罪。原審以
    被告所為事證明確，適用刑法第339條第1項，刑法施行法第
    1條之1之規定，併審酌被告係從事房屋買賣、投資的工作，
    明知是否有人在屋內自殺，為影響買方是否願意購買以及用
    多少價錢購買之重要關鍵，但被告卻在不動產標的現況說明
    書中虛偽表示未有人在屋內自殺，亦未將上情告知所委託出
    賣房屋之仲介公司與買方即告訴人，致告訴人以高價買受系
    爭房屋；而被告卻在短短2、3個月之間，藉此獲得高達77萬
    元之差價利潤（545萬-468萬=77萬元）；再被告犯後仍矢口
    否認犯行，未與告訴人達成和解之犯後態度等一切情狀，量
    處被告有期徒刑一年四月；並依中華民國96年罪犯減刑條例
    第2條第1項第3款規定予以減刑為有期徒刑八月。經核其認
    事用法及量刑均無不當。檢察官上訴以被告表示不願與告訴
    人和解，顯無悔過之意云云，提起上訴，固屬無據。惟被告
    上訴，以其並無隱匿該屋為凶宅，而係因先前交易經驗，認
    該屋非凶宅云云為由，指摘原審判決不當。亦均經本院於前
    開理由予以指駁說明，是檢察官、被告之上訴均無理由，均
    應予駁回。
據上論斷，應依刑事訴訟法第368條，判決如主文。
本案經檢察官李叔芬到庭執行職務。
中    華    民    國    98    年    6     月     4    日
                  刑事第二十二庭審判長法  官  何菁莪
                                      法  官  江振義
                                      法  官  李麗珠
以上正本證明與原本無異。
不得上訴。
                                      書記官  陳禹任
中    華    民    國    98    年    6     月     8    日
附錄：本案論罪科刑法條全文
刑法第339條
意圖為自己或第三人不法之所有，以詐術使人將本人或第三人之
物交付者，處5年以下有期徒刑、拘役或科或併科1千元以下罰金
。
以前項方法得財產上不法之利益或使第三人得之者，亦同。
前二項之未遂犯罰之。


司法院資訊處製作；財團法人民間司法改革基金會備份。
